臺灣基隆地方法院刑事判決　　　　　　　 96年度易字第551號
公　訴　人　臺灣基隆方法院檢察署檢察官
被　　　告　甲○○
上列被告因詐欺案件，經檢察官提起公訴（96年度偵字第1925號
），而被告於準備程序中對被訴之事實為有罪陳述，本院合議庭
裁定由受命法官獨任行簡式審判程序，並判決如下：
    主  文
甲○○共同意圖為自己不法之所有，以詐術使人將本人之物交付
，處有期徒刑肆月，如易科罰金，以銀元參佰元即新台幣玖佰元
折算壹日，減為有期徒刑貳月，如易科罰金，以銀元參佰元即新
台幣玖佰元折算壹日。
    事  實
一、甲○○與真實姓名年籍不詳綽號【小馬】之成年男子，2 人
    共同意圖為自己及他人之不法所有，於民國（下同）94年12
    月6日，在基隆市七堵區百福社區，以新臺幣（下同）3,000
    元之代價，收購卓信忠（已另案聲請簡易判決處刑）於92年
    8月8日在華僑商業銀行股份有限公司（下稱華僑銀行）所開
    立之00000000000000號（起訴書誤載為00000000000000號）
    帳戶之存摺、金融卡、密碼（於94年12月6日掛失止付申請
    補發金融卡），再於95年2月7日14時許，在不詳地點，綽號
    【小馬】之成員，以0000000000號行動電話電乙○○，偽稱
    ：乙○○所有帳戶將會凍結云云，並要求乙○○匯款64,000
    元至卓信忠上開帳戶，之後再將款項匯還，使乙○○陷於錯
    誤依其指示匯款，甲○○則於當日15時32分57秒許，在基隆
    市○○路某銀行自動員機，以卓信忠上開金融卡，提領乙○
    ○所匯64,000元款項，並將錢交給小馬之人，甲○○則分得
    1,000元至2,000元。嗣乙○○經伊丈夫提醒，始知受騙，遂
    報警偵辦，經臺灣基隆方法院檢察署檢察官主動簽分案，循
    線查悉上情。
二、案經臺灣基隆方法院檢察署檢察官主動簽分偵查起訴。
　　理　由
壹、程序方面
　　本件被告甲○○所犯為刑法第339條第1項詐欺取財罪，非死
  　刑、無期徒刑、最輕本刑為3年以上有期徒刑之罪，或高等
    法院管轄第一審之案件，被告於本院準備程序中，就被訴事
    實為有罪之陳述，經告以簡式審判程序之旨，並聽取檢察官
    、被告之意見後，本院合議庭裁定由受命法官進行簡式審判
    程序，是本件之證據調查，依刑事訴訟法第273條之2規定，
    不受同法第159條第1項、第161條之2、第161條之3、第163
    條之1及第16 4條至第170條規定之限制，合先敘明。
貳、實體方面
一、上揭事實，業據被告甲○○於檢察官偵訊及本院審理時供承
    不諱，核與證人即被害人乙○○、卓信忠證述情節相符，並
    有華僑銀行開戶資料、往來明細表、往來明細表查詢單及被
    害人乙○○彰化銀行匯款回條影本各乙份及被告領款監視錄
    影翻拍照片3張在卷可稽，足見被告自白與事實相符，事證
    已甚明確，被告犯行堪以認定。
二、新舊法比較適用
  (一)刑法第二條：
    查被告行為後，刑法第2條第1項於94年2月2日以華總一義字
    第09400014901號令修正公布，並自95年7月1日起施行；修
    正後刑法第二條第一項規定，已將新舊法律適用之「從新從
    輕」原則，改採「從舊從輕」原則，而此規定僅係規範行為
    後法律變更所生新舊法律比較適用之準據法，並非實體刑罰
    法律，自不生行為後法律變更之比較適用之問題，應逕行適
    用新法第二條第一項之規定。
  (二)刑法第339條第1項之詐欺罪，法定刑得科銀元1000元以下罰
    金，據修正後刑法施行法增訂第一條之一：「中華民國九十
    四年一月七日刑法修正施行後，刑法分則編所定罰金之貨幣
    單位為新臺幣。九十四年一月七日刑法修正時，刑法分則編
    未修正之條文定有罰金者，自九十四年一月七日刑法修正施
    行後，就其所定數額提高為三十倍。但七十二年六月二十六
    日至九十四年一月七日新增或修正之條文，就其所定數額提
    高為三倍」及刑法第33條第5款修正為：「主刑之種類如下
    ：五、罰金：新臺幣一千元以上，以百元計算之」等規定，
    是依修正後之法律，刑法第三百三十九條第一項之詐欺罪所
    得科處之罰金刑最高為新臺幣三萬元、最低為新臺幣一千元
    ；然依被告行為時之刑罰法律，即罰金罰鍰提高標準條例第
    五條第一項（第一條所定得提高倍數之規定，於本條例修正
    後制定之法律，不適用之）及修正前刑法第33條第5款規定
    之罰金最低額銀元1元計算，該罪之罰金刑最高為銀元10000
    元，最低額為銀元1元，若換算為新臺幣，最高額雖與新法
    同為新臺幣3萬元，然最低額僅為新臺幣3元。因此，比較上
    述修正前、後之刑罰法律，自以被告行為時關於科處罰金刑
    之法律較有利於被告。
  (三)修正後刑法第41條第1項前段關於得易科罰金之折算標準，
    由「得以一元以上三元以下折算一日」（按：此規定配合修
    正前罰金罰鍰提高標準條例第二條【現已刪除】規定，就其
    原定數額提高為一百倍折算一日，則最高應以銀元三百元折
    算一日，經折算為新臺幣後，應以新臺幣九百元折算為一日
    ），提高為「以新臺幣一千元、二千元或三千元折算一日」
    ，並刪除「因身體、教育、職業、家庭之關係或其他正當事
    由，執行顯有困難」之條件。是以修正前刑法所定易科罰金
    之折算標準金額較低，自係修正前刑法較為有利。
  (四)綜合上述各條文修正前、後之比較，並依諸「新舊刑法關於
    刑之規定，雖同採從輕主義，係適用最有利於行為人之法律
    ，既曰法律，自較刑之範圍為廣，比較時應就罪刑有關之共
    犯、未遂犯、連續犯、牽連犯、結合犯以及累犯加重、自首
    減輕、暨其他法定加減原因、與加減例等一切情形，綜其全
    部之結果，而為比較，再適用有利於行為人之法律處斷」（
    參照最高法院二十四年上字第四六三四號判例要旨）及修正
    後刑法第二條第一項前段、後段規定之「從舊、從輕」原則
    ，爰依整體比較結果，適用被告行為時之法律，即修正前刑
    法之相關規定，予以論處。
三、被告將收購帳戶提供予綽號「小馬」男子使用，復持金融卡
    提領款項，再將款項交付予人「小馬」男子，被告雖未撥打
    電話向被害人行騙，然此等行為顯係參與犯罪構成要件行為
    ，核被告所為，係犯刑法339條第1項之詐欺取財罪。其與綽
    號「小馬」男子間，基於犯意之聯絡，行為分擔，應論以共
    同正犯。爰審酌被告為貪圖小利，收購帳戶供他人詐騙使用
    ，進而提領款項，助長詐騙案件之層出不窮，衡其犯罪之動
    機、目的、手段、所生危害、犯罪後態度等一切情狀，處如
    主文所示之刑，併諭知易科罰金之折算標準，以資懲儆。末
    查，被告本件犯罪之時間為96年4月24四日以前，合於中華
    民國96年罪犯減刑條例第2條第1項第3款之減刑條件，應減
    其宣告刑2 分之1如主文所示，並諭知易科罰金之折算標準
    。
據上論斷，應依刑事訴訟法第273條之1第1項、第299條第1項前
段，刑法第2條第1項前段、第339條第1項、修正前第41條第1項
前，罰金罰鍰提高標準條例第1條前段、修正前第2條，中華民國
96年罪犯減刑條例第2條第1項第3款、第7條、第9條，判決如主
文。
本案經檢察官之俞秀端到庭執行職務。
中　　華　　民　　國　　96　　年　　9　　月　　21　　日
                  刑事第二庭法　官  陳伯厚
以上正本證明與原本無異。
如不服本判決應於收受本判決後10日內向本院提出上訴書狀，其
未敘述上訴理由者，並得於提起上訴後10日內向本院補提理由書
狀（均須按他造當事人之人數附繕本）「切勿逕送上級法院」。
中　　華　　民　　國　　96　　年　　9 　　月　　21　　日
                            書記官  黃士元
附錄論罪法條：
中華民國刑法第339條
（普通詐欺罪）
意圖為自己或第三人不法之所有，以詐術使人將本人或第三人之物交付者
，處 5 年以下有期徒刑、拘役或科或併科 1 千元以下罰金。
以前項方法得財產上不法之利益或使第三人得之者，亦同。
前二項之未遂犯罰之。
